【裁判字號】    98,聲,1961
【裁判日期】    980731
【裁判案由】    聲請法官迴避
【裁判全文】
臺灣臺北地方法院刑事裁定              98年度聲字第1961號
聲  請  人  子○○○○○律師事務所
聲  請  人
即 自訴 人  甲○○○○○ ○.
            癸○○
相  對  人  丙○○  職臺灣臺北地方法院法官
            己○○  同上
            辛○○  同上
            庚○○  同上
            丁○○  同上
            乙○○  同上
            壬○○  同上
            戊○○  同上
上列聲請人因本院97年度自更(二)字第10號偽造文書等、95年度
自更 (一)字第12號偽造文書等、84年度自字第905號偽造文書等
案件及97年度重附民更 (二)字第4 號、95年度重附民更 (一)字
第5 號、84年度重附民字第94號刑事附帶民事訴訟等事件，對相
對人等聲請法官迴避，本院裁定如下:
    主  文
聲請均駁回。
    理  由
一、聲請意旨略以：聲請人即自訴人甲○○○○○ ○○○○○(即癸○○)取
    得中、美二國律師執照，又擁有美國耶魯大學法律博士及法
    學學位，每年收入常達數百萬美元，Vaino Hassan Spencer
    等人係法官、律師等，因覬覦聲請人之客戶市場，與法官共
    謀貪污、舞弊、違法、瀆職，欲將不肖律師所稱之100 萬美
    元之賄賂款或不法之款轉由聲請人甲○○○○○ ○○○○○ (即癸○○
    )代償，乃共同向聲請人甲○○○○○ ○○○○○(即癸○○) 威脅、恐
    嚇、擄人勒贖等，且偽造文書、偽造變造證據，偽造判決書
    等，因認Vaino Hassan Spencer等人分別涉行使業務登載不
    實之文書罪、行使偽造文書罪、誹謗罪、竊盜罪、恐嚇罪、
    妨害信用罪及洩漏業務上知悉他人秘密罪、擄人勒贖既遂罪
    及共謀擄人勒贖、偽造公司股票、行使偽造變造證據等罪嫌
    ，而於民國84年間向法院提起偽造文書等罪之自訴。惟於訴
    訟繫屬中，聲請人甲○○○○○ ○○○○○(即癸○○)認法院法官執行
    職務有偏頗之虞而聲請法官迴避。
二、按「被告、自訴人、告訴人、附帶民事訴訟當事人、代理人
    、辯護人、輔佐人或被害人為接受文書之送達，應將其住所
    、居所或事務所向法院或檢察官陳明。被害人死亡者，由其
    配偶、子女或父母陳明之。如在法院所在地無住所、居所或
    事務所者，應陳明以在該地有住所、居所或事務所之人為送
    達代收人」、「應受送達人雖未為第55條之陳明，而其住所
    、居所或事務所為書記官所知者，亦得向該處送達之；並得
    將應送達之文書掛號郵寄」，刑事訴訟法第55條第1 項、第
    57條分別定有明文。經查：聲請人子○○○○○律師事務所
    、甲○○○○○ ○○○○○即癸○○雖於書狀載有外國地址，惟未陳明
    為其住、居所，兼之聲請人子○○○○○律師事務所並非自
    然人，無所謂住居所，另聲請人甲○○○○○ ○○○○○即癸○○雖原
    設籍臺北市○○路○段198之2號3樓，但經本院查詢其戶籍資
    料已註記「遷出國外」；則聲請人甲○○○○○ ○○○○○即癸○○既
    未依刑事訴訟法第55條陳明其在本院所在地之住居所或事務
    所，亦未陳明在本院所在地有住居所或事務所之人為送達代
    收人，則依同法第57條規定，本院自得向聲請人等之事務所
    即臺北市○○區○○路3段132號7樓為送達，何先敘明。
三、次按「當事人遇有左列情形之一者，得聲請推事迴避：一、
    推事有前條情形而不自行迴避者。二、推事有前條以外情形
    ，足認其執行職務有偏頗之虞者。」，刑事訴訟法第18條定
    有明文。而所謂當事人，依同法第3 條規定，應以檢察官、
    自訴人及被告為限，如非該條所列舉之當事人，依法本無聲
    請推事迴避之權。」 (最高法院19年抗字第106 號判例參照
    ）。而「未依法登記之法人，其代表人或管理人不得以非法
    人之團體名義提起自訴。」（最高法院39年台上字第73號判
    例要旨、最高法院26年度決議 (三) 參照）。此外，當事人
    依刑事訴訟法第18條第2 款規定聲請法官迴避，以有具體事
    實足認其執行職務有偏頗之情形為限，若僅對於法官之指揮
    訴訟，或其訊問方法有所不滿，不能指為有偏頗之虞（最高
    法院18年抗字第149號判例意旨參照)；又該條款所謂足認法
    官執行職務有偏頗之虞，係指以一般通常之人所具有之合理
    觀點，對於該承辦法官能否為公平之裁判，均足產生懷疑；
    且此種懷疑之發生，存有其完全客觀之原因，而非僅出於當
    事人自己主觀之判斷者，始足當之。至於訴訟上之指揮，乃
    專屬於法院之職權，當事人之主張、聲請，在無礙於事實之
    確認以及法的解釋適用之範圍下，法院固得斟酌其請求以為
    訴訟之進行，但仍不得以此對當事人之有利與否，作為其將
    有不公平裁判之依據，更不得以此訴訟之進行與否，乃謂有
    偏頗之虞，而聲請法官迴避 (最高法院79年臺抗字第318 號
    判例意旨併同參照）。
四、經查：
(一)聲請人子○○○○○律師事務所聲請相對人迴避審理部分：
    聲請人子○○○○○律師事務所非前開97年度自更(二)字第
    10號偽造文書等、95年度自更(一)字第12號偽造文書等、84
    年度自字第905 號偽造文書等案件之訴訟當事人，揆諸前開
    規定及說明，自無聲請法官迴避之權。
(二)聲請人甲○○○○○ ○○○○○即癸○○部分：
  1.有關聲請人癸○○聲請相對人丙○○、戊○○、己○○（本
    院84年度自字第905號偽造文書等、84年度重附民字第94號)
    、丙○○、辛○○、庚○○ (本院95年度自更 (一) 字第12
    號偽造文書等、95年度重附民更 (一)字第5號）迴避部分：
    查上開二案件（含附民），分別經本院於94年5 月20日、97
    年4 月16日審理終結，此有相關判決書、裁定書在卷可稽。
    是聲請人聲請上開法官應迴避審理上開案件，顯無理由。
  2.有關聲請人聲請相對人丁○○、乙○○、壬○○（本院97年
    度自更(二)字第10號、97年度重附民更 (二)字第4號）迴避
    部分：聲請人並未具體指明承辦上開案件之法官，對於所承
    辦之各該案件，有何刑事訴訟法第17條所列各款應自行迴避
    而不迴避，或有同法第18條第2 款規定足認執行職務有偏頗
    之虞情形。聲請人聲請相對人迴避之事由，無非係以：承辦
    法官究否為其所認定之本院「好法官」為斷，然此顯係聲請
    人個人主觀上之好惡，本難執為聲請相對人等迴避之法定事
    由。是聲請人聲請上開相對人等迴避，無非出於其自己主觀
    之判斷，其既未能對前揭案件提出任何具體事證，足證承辦
    之相對人等有偏頗、不能公平審理之虞。揆諸首揭判例意旨
    ，此部分之聲請，洵非正當，亦應予駁回。
五、又聲請人固於聲請狀附件中，贅予列載本院除相對人等以外
    之其他法官，惟因未於聲請狀中指明該法官現有何承辦聲請
    人為當事人之案件，且經本院查詢結果，其他法官現均未承
    辦聲請人為當事人之刑事案件或附帶民事訴訟事件，聲請人
    既非繫屬本院刑事案件或附帶民事訴訟事件之當事人，依刑
    事訴訟法第490 條、第18條規定，本即無從聲請法官迴避；
    另聲請狀併贅列臺灣臺北地方法院檢察署及臺灣士林地方法
    院之檢察官或法官、聲請狀附件贅載其他法院法官之部分，
    因此均非繫屬於本院之案件，本院依法亦無從審酌；聲請人
    應逕向前揭各機關而為聲請，附此敘明。
六、應依刑事訴訟法第220條、第490條、第21條第1 項，裁定如
    主文。
中    華    民    國    98    年    7     月    31    日
                  刑事第四庭  審判長法  官  李桂英
                                    法  官  李明益
                                    法  官  呂政燁
以上正本證明與原本無異。
如不服本裁定，應於送達後5日內，向本院提出抗告狀。
                                書記官  呂欣穎
中    華    民    國    98    年    7     月    31    日


司法院資訊處製作；財團法人民間司法改革基金會備份。
